【裁判字號】    90,訴,322
【裁判日期】    900321
【裁判案由】    公共危險
【裁判全文】
臺灣臺中地方法院刑事判決                            九十年度訴字第三二二號
    公  訴  人  臺灣臺中地方法院檢察署檢察官
    被      告  甲○○
    指定辯護人  本院公設辯護人乙○○
右被告因公共危險案件，經檢察官提起公訴 (八十九年度偵字第一五０八０號)，本
院判決如左：
    主  文
甲○○放火燒燬現有人所在之建築物，未遂，處有期徒刑壹年拾月，並於刑之執行完
畢或赦免後，令入相當處所施以監護壹年。
    事  實
一、甲○○於民國 (下同）八十九年九月二日 (檢察官起訴書誤載為八十九年九月五
    日）五時五十七分許，處於辨別事理能力較一般人減退之精神耗弱之狀態中，為
    藉放火燒建物以發洩其不滿情緒，竟以非其所有之玻璃瓶內裝易燃液體，再附以
    非其所有之布條 (尚未達瞬間爆裂，即得將人物毀傷之程度，非槍砲彈藥刀械管
    制條例所管制之彈藥及刑法之爆裂物），並頭戴非其所有安全帽持上開玻璃瓶至
    臺中縣豐原市○○路一一三號當時有人所在之新都匯遊藝場建物內，將上開玻璃
    瓶內液體點燃後，丟擲在上開建物內，燒燬上開建物內之電動機具三台及椅子三
    張，嗣經該遊藝場員工及時將已燃燒之火勢撲滅，建物並未燒毀，經警於八十九
    年九月二日六時十分許查獲，並扣得安全帽一個、米酒玻璃瓶碎片及充作引信之
    布條一條。
二、案經臺中縣警察局豐原分局報請臺灣臺中地方法院檢察署檢察官偵查起訴。
    理  由
一、訊據被告甲○○告口否認有為右揭放火犯行，在偵、審中辯稱：當時其走路行經
    新都匯遊藝場，惟並未進入消費，在門口就莫名其妙地被打；警方扣押之安全帽
    、米酒瓶碎片及布條均非伊所有。惟查右揭犯罪事實業據證人詹創富及邱信文在
    警訊中及在檢察官訊問時指述歷歷，被告下手後即遭新都匯遊藝場店內人員邱信
    文圍捕，於圍捕之過程中受傷，亦有診斷證明書可證，此外有受損機臺、椅子之
    相片附卷可稽，並有警製刑案現場圖、扣案之安全帽一個、米酒玻璃瓶碎片及充
    作引信之布條可證，堪認被告有於右揭時地放火。被告上開辯解無非卸責之詞，
    不足採信。右揭犯行，事證明確，洵堪認定。
二、核被告所為，係犯刑法第一百七十三條第三項、第一項之放火燒毀現有人所在之
    建築物未遂罪，公訴人認應成立刑法第一百七十三條第一項之罪，其起訴法條容
    有未洽。又刑法第一百七十三條第一項放火燒燬現有人使用之住宅罪，其直接被
    害法益，為一般社會之公共安全，雖同時侵害私人之財產法益，但仍以保護社會
    公安法益為重，況放火行為原含有毀損性質，而放火燒燬現供人使用之住宅罪，
    自係指供人居住房屋之整體而言，應包括墻垣及該住宅內所有設備、傢俱、日常
    生活上之一切用品，故一個放火行為，若同時燒燬住宅與該住宅內所有其他物品
    ，無論該其他物品為他人或自己所有，與同時燒燬數犯罪客體者之情形不同，均
    不另成立刑法第一百七十五條第一項或第二項放火燒燬住宅以外他人或自己所有
    物罪，最高法院七十九年度臺上字第一四七一號刑事判例意旨可資參照，併此敘
    明。被告已著手於放火犯罪行為之實行，未生燒毀建物之結果，為未遂犯，爰依
    刑法第二十六前段之規定，按既遂犯之刑減輕之。查被告因精神病遭致功能退化
    ，行動控制能力下降，以至於受到攻擊後，無法完全控制其情緒及行為，故當時
    之精神狀態，應屬於精神耗弱的程度而未達心神喪失之標準，有精神鑑定報告書
    在卷可資為憑，依刑法第十九條第二項之規定，遞減輕其刑。爰審酌被告犯罪之
    動機、智識程度、手段、所生危害尚非甚大及其犯後態度等一切情狀，量處如主
    文所示之刑，以示懲儆。又被告因係精神耗弱人而減輕其刑，而依前所述，被告
    之衝動控制能力有顯著障礙，對社會有相當危險性，並參酌上開鑑定報告書所載
    ，如給與被告適當的治療與訓練，應可改善其衝動控制能力及減少違法行為等情
    ，爰併依刑法第八十七條第二項、第三項之規定，諭知於刑之執行完畢或赦免後
    ，另入相當處所，施以監護一年。
三、扣案之安全帽一個、米酒玻璃瓶碎片及充作引信之布條一條，被告否認為其所有
    ，本院復查無其他積極證據，足以證明為被告所有，故不併為沒收之諭知。
四、據上論斷，應依刑事訴訟法第二百九十九條第一項前段、刑法第一百七十三條第
    三項、第一項、第二十六條前段、第十九條第二項、第八十七條第二項、第三項
    ，判決如主文。
中      華      民      國      九十      年      三    月    二十一    日
                                臺灣臺中地方法院刑事第二庭
                                    法  官  羅  永  安
右正本證明與原本無異。
如不服本判決，應於判決送達後十日內向本院提出上訴狀，上訴於臺灣高等法院臺中
分院(須附繕本)。
                                    書記官
中      華      民      國      九十      年      三    月    二十二    日
附錄本罪論罪科刑實體條文：
刑法第一百七十三條
放火燒燬現供人使用之住宅或現有人所在之建築物、礦坑、火車、電車或其他供水、
陸、空公眾運輸之舟、車、航空機者，處無期徒刑或七年以上有期徒刑。
失火燒燬前項之物者，處一年以下有期徒刑、拘役或五百元以下罰金。
第一項之未遂犯，罰之。
預備犯第一項之罪者，處一年以下有期徒刑、拘役或三百元以下罰金。


司法院資訊處製作；財團法人民間司法改革基金會備份。
